【裁判字號】    95,易,285
【裁判日期】    950926
【裁判案由】    詐欺
【裁判全文】
臺灣臺北地方法院刑事判決               95年度易字第285號
公  訴  人  臺灣臺北地方法院檢察署檢察官
被      告  乙○○
上列被告因詐欺案件，經檢察官聲請以簡易判決處刑（94年度偵
字第16150號）及移送併辦（95年度偵字第1190號），本院台北
簡易庭認不宜以簡易判決處刑，簽請改依通常程序審理判決如下
：
    主  文
乙○○幫助意圖為自己不法之所有，以詐術使人將本人之物交付
，處有期徒刑伍月，如易科罰金，以銀元參佰元即新臺幣玖佰元
折算壹日。
    事  實
一、乙○○明知將自己之郵局帳戶存摺及提款卡賣予他人使用，
    可能因此供不法詐騙份子利用以詐術使他人將款項匯入後，
    再予提領運用，並預見可能因而幫助他人從事詐欺犯罪，竟
    仍基於幫助他人詐欺取財之未必故意，於民國94年7月底，
    在不詳地點，將其所有郵局帳號：00000000000000帳戶及提
    款卡以不詳之代價出賣予一姓名年籍不詳之人，幫助該不法
    份子為詐欺犯行。該詐騙份子於收受該存摺及提款卡後，即
    基於意圖為自己不法所有之犯意，於94年7月28日上午9時許
    ，由一姓名年籍不詳之人，偽稱係維佳國際科技有限公司之
    業務部經理楊順泰，撥打電話予甲○○，以甲○○已中該公
    司新臺幣（下同）86萬元之電器用品，要甲○○先繳納擔保
    費、入會費及保險費至指定帳戶內，甲○○不疑有他而陷於
    錯誤，遂於同年8月3日中午12時32分許，至郵局匯款28萬4
    千元，進入乙○○前揭帳戶中，事後始知遭詐騙，向桃園縣
    政府警察局平鎮分局龍岡派出所報案，循線查獲上情。
二、案經臺北市政府警察局大安分局報告臺灣臺北地方法院檢察
    署檢察官聲請以簡易判決處刑，本院刑事庭受理後，認不宜
    以簡易判決處刑，而改依通常程序審理。
    理  由
壹、程序部分：
一、被告於警、偵訊之供述，非出於強暴、脅迫、利誘、詐欺、
    疲勞訊問、違法羈押或其他不正方法取得，依刑事訴訟法第
    156條第1項、第158條之2得採為證據。
二、按被告以外之人於審判外之言詞或書面陳述，除法律有規定
    者外，不得作為證據，刑事訴訟法第159條第1項固定有明文
    ；惟被告以外之人於審判外之陳述，雖不符同法第159條之1
    至第159之4之規定，而經當事人於審判程序同意作為證據，
    法院審酌該言詞陳述或書面陳述作成時之情況，認為適當者
    ，亦得為證據。又當事人、代理人或辯護人於法院調查證據
    時，知有第159條第1項不得為證據之情形，而未於言詞辯論
    終結前聲明異議者，視為有前項之同意，同法第159條之5第
    1、2項亦定有明文。查本件被害人甲○○於警詢時所為之陳
    述，雖係被告以外之人於審判外之陳述而屬傳聞證據，且不
    符刑事訴訟法第159條之1、第159條2之規定，惟被告乙○○
    於本院審理時對於被害人甲○○於審判外陳述之證據能力並
    不爭執（見本院卷第33頁），本院審酌上開被告以外之人陳
    述作成時之情況，並無不能自由陳述之情形，亦無違法取證
    或其他瑕疵，認為以之作為證據應屬適當，上開被害人於審
    判外之陳述，於本件自具有證據能力而得作為證據。
三、中華郵政公司95年4月18日儲字第0950709602號函及附件、
    被害人甲○○匯款執據、被告上開郵局帳號00000000000000
    帳戶交易明細表等非供述證據，均非違法取得之證據，且或
    係從事業務之人於業務上製作之證明文書、記錄文書，核無
    顯不可信情況，故依同法第158條之4反面解釋、第159條之4
    第2款得為證據。
貳、實體部分：
一、訊據被告乙○○固不否認系爭帳戶為其所有，惟矢口否認有
    何販賣帳戶以幫助詐欺犯行，辯稱：因提款卡遺失，約1年
    後即94年7月23日左右去申請補發，7日後至郵局領完卡，騎
    乘機車至西門町，機車置物箱被撬開，存摺、印章及提款卡
    因而被偷，伊認為報警無效，故未報警，嗣後伊欲將臺北市
    第九信用合作社的錢轉存至郵局辦理儲蓄險，而於94年8月
    27日至臺北市公館郵局申請補發云云。惟查：
  (一)被告於警訊時供稱：公館郵局帳號存簿、印鑑、提款卡在94
    年8月初有遺失過，正確日期不記得，是於94年8月26日要使
    用時找不到才發現不見云云（參臺灣臺北地方法院檢察署94
    年度偵字第16150號卷『下稱偵查卷』第51頁）；嗣於偵查
    中及本院行準備程序時翻異前詞，改稱：公館郵局之帳戶停
    用約2、3年了，提款卡約遺失1年，到94年7月23日左右去申
    請補發提款卡，7日後至郵局領完卡，騎乘機車至西門町，
    機車置物箱被撬開，存摺、印章及提款卡因而被偷云云（參
    偵查卷第37至38頁、本院卷第10頁）；被告前後辯詞顯有矛
    盾，是其存摺、印鑑及提款卡是否係遭竊遺失，實非無疑。
    況本院向中華郵政股份有限公司函詢被告辦理補發郵局金融
    卡及領取金融卡之資料，經該公司函附被告於該公司台北公
    館郵局所立存簿儲金帳戶立帳申請書影本（含變更事項申請
    書）、客戶歷史交易清單及金融卡申請書影本各1件，有該
    公司95年4月18日儲字第0950709602號函附卷可稽，該公司
    函附之被告金融卡重新申請書上右下方之印鑑欄中可見被告
    先蓋用原印鑑後圈除再蓋有新印鑑，是若被告之存摺、提款
    卡及印鑑章均同時遭竊遺失，為何於重新申請金融卡時，仍
    有舊印鑑可蓋用？益見被告以存簿、提款卡、印鑑遭竊等情
    置辯，委屬卸責之詞。
  (二)按金融存款帳戶，事關存戶個人財產權益之保障，其與儲戶
    存摺、印鑑、提款卡相結合，專屬性、私密性更形提高，除
    非本人或與本人具密切之關係者，難認有何理由可自由使用
    私人之存摺、印鑑及提款卡，而一般人亦均有應妥善保管上
    開物件，防止被他人冒用之認知，又近來詐欺犯罪集團犯案
    猖獗，每每利用人頭帳戶為犯罪工具，若任意提供自己帳戶
    相關物件予不明人士使用，將有遭他人作為詐欺犯罪時，非
    正當資金進出之用之不法用途，此情當為具有社會生活經驗
    之成年人所得認識。被告供稱存摺、印章及提款卡被偷，伊
    認為報警無效，故未報警或向郵局掛失云云，按縱被告所辯
    屬實，則被告原本既已停用公館郵局之帳戶，且該帳戶提款
    卡業已遺失1年，被告均未為任何處理，其於94年7月23日前
    往申請補發，必然有其特定用途及目的，然卻於大費周章申
    請補發後，旋即遭竊，此際被告卻未為任何掛失止付或報案
    ，是其以報警無效故未報案掛失等語置辯，顯與常情有違。
  (三)再被告尚辯稱：嗣後伊欲將臺北市第九信用合作社的錢轉存
    至郵局辦理儲蓄險，而於94年8月27日再度至臺北市公館郵
    局申請補發云云，惟被告於偵查中及本院行準備程序時均自
    承於94年4月10日即失業，且被告於臺北市第九信用合作社
    之存款僅餘81,530元，此有存摺影本在卷可稽，被告在無收
    入及存款僅餘81,530元之情形下，豈有辦理儲蓄險之可能？
    且被告嗣後亦未辦理儲蓄險，參以被告所辯其金融卡密碼係
    以其生日「6412」為之，與卷附中華郵政股份有限公司申請
    變更帳戶事項申請書所載密碼「5437」不符，復觀之該申請
    書併記明被告於94年7月25日變更印鑑章（蓋用新舊印鑑章
    ）及密碼為「5656」等情以觀，殊已足見被告所辯與事實不
    符，且所為上開行為，適可說明被告將金融卡及密碼交付及
    告知他人任其使用，而非所謂之遺失至明。凡此在在益徵被
    告所辯顯不足採。
  (四)此外，復有被害人甲○○之指述，被告上開郵局帳號：0000
    0000000000帳戶交易明細表及匯款單1紙等在卷可資佐證，
    被告犯行堪以認定，應予依法論科。
二、核被告所為，係犯刑法第30條第1項前段、第339條第1項之
    幫助詐欺取財罪。按行為後法律有變更者，適用行為時之法
    律。但行為後之法律有利於行為人者，適用最有利於行為人
    之法律，刑法第2條第1項定有明文。而本次刑法修正之比較
    新舊法，應就罪刑有關之共犯、未遂犯、想像競合犯、牽連
    犯、連續犯、結合犯，以及累犯加重、自首減輕暨其他法定
    加減原因（如身分加減）與加減例等一切情形，綜其全部罪
    刑之結果而為比較（最高法院95年5月23日95年度第8次刑庭
    會議決議參照）。茲查：刑法第339條第1項之詐欺取財罪，
    法定刑為5年以下有期徒刑、拘役或科或併科1千元以下罰金
    ，其中罰金刑部分，依修正後刑法施行法增訂第1條之1規定
    ：「中華民國94年1月7日刑法修正施行後，刑法分則編所定
    罰金之貨幣單位為新臺幣。94年1月7日刑法修正時，刑法分
    則編未修正之條文定有罰金者，自94年1月7日刑法修正施行
    後，就其所定數額提高為30倍。但72年6月26日至94年1月7
    日新增或修正之條文，就其所定數額提高為3倍」；另刑法
    第33條第5款修正為：「主刑之種類如下：五、罰金：新臺
    幣一千元以上，以百元計算之。」，而刑法第339條第1項非
    自72年6月26日至94年1月7日新增或修正之條文，於95年7月
    1 日即94年1月7日刑法修正施行後，固應依刑法施行法第1
    之1條規定，改以新臺幣計算罰金數額，且提高罰金數額至
    30倍，所得科處之罰金刑最高為新臺幣3萬元、最低為新臺
    幣1千元。然依被告行為時之刑罰法律，即罰金罰鍰提高標
    準條例第1條前段規定之提高倍數十倍及刑法第33條第5款規
    定之罰金最低額1元計算，該罪之罰金刑最高為銀元1萬元，
    最低額為銀元1元，經依現行法規所定貨幣單位折算新臺幣
    條例予以折算後，最高額雖與新法同為新臺幣3萬元，然最
    低額僅為新臺幣3元。是以，比較上述修正前、後之刑罰法
    律，以被告行為時之舊法對其較為有利。又被告所為無論依
    修正前或修正後刑法第30條第1項規定，均成立幫助犯，修
    正前刑法第30條第1項規定對被告並無不利，依法律整體適
    用之原則，應依修正前刑法第30條第1項之幫助犯論處，並
    依第30條第2項減輕其刑。爰審酌被告犯罪之動機、目的、
    手段，及其提供上開帳戶存摺、提款卡及印鑑章供他人使用
    ，藉此獲取利益，致如被害人遭詐騙、危害社會經濟秩序、
    惟念其非實際遂行詐欺犯行之人及事後猶矢口否認犯行、態
    度欠佳等一切情狀，量處如主文所示之刑，並諭知易科罰金
    之折算標準。
三、依修正前刑法第41條第1項前段規定：「犯最重本刑為5年以
    下有期徒刑以下之刑之罪，而受6個月以下有期徒刑或拘役
    之宣告，因身體、教育、職業、家庭之關係或其他正當事由
    ，執行顯有困難者，得以1元以上3元以下折算1日，易科罰
    金。」，該時易科罰金之折算標準，依修正前罰金罰鍰提高
    標準條例第2條前段（現已刪除）之規定，係就其原定數額
    提高為100倍折算1日，亦即被告行為時之易科罰金折算標準
    ，應以銀元300元折算1日，經折算為新臺幣後，應以新臺幣
    900元折算為1日。惟95年7月1日修正公布施行之刑法第41條
    第1項前段則規定：「犯最重本刑為5年以下有期徒刑以下之
    刑之罪，而受6個月以下有期徒刑或拘役之宣告者，得以新
    臺幣1千元、2千元或3千元折算1日，易科罰金。」，比較修
    正前後之易科罰金折算標準，以95年7 月1日修正公布施行
    前之規定，較有利於被告，自應依刑法第2條第1項前段，適
    用修正前刑法第41條第1項前段規定，定其折算標準。
四、公訴人以95年度偵字第119 0號移送併辦之犯罪事實，與其
    於上開時、地提供其上開台北公館郵局帳戶存摺、提款卡及
    印鑑章之行為係屬被告同一及犯罪事實同一之事實上之同一
    案件，本院自得予以審理。
五、據上論斷，應依刑事訴訟法第452條、第299條第1項前段，
    刑法第2條第1項前段、刑法第339條第1項、修正前刑法第30
    條第1項前段、第2項、第41條第1項前段，修正前罰金罰鍰
    提高標準條例第1條前段、第2條，現行法規所定貨幣單位折
    算新臺幣條例第2條，判決如主文。
本案經檢察官許鈺茹到庭執行職務。
中    華    民    國    95    年    9     月    26    日
                  刑事第十二庭  審判長  法  官  李英豪
                                        法  官  陳慧萍
                                        法  官  曾正龍
以上正本證明與原本無異。
如不服本判決，應於判決送達後10日內，向本院提出上訴狀。
                                        書記官  彭自青
中    華    民    國    95    年    9     月    27    日
附錄本案論罪科刑法條：
修正前刑法第339條：
意圖為自己或第三人不法之所有，以詐術使人將本人或第三人之
物交付者，處5年以下有期徒刑、拘役或科或併科1千元以下罰金
。
以前項方法得財產上不法之利 益或使第三人得之者，亦同。
前2項之未遂犯罰之。


司法院資訊處製作；財團法人民間司法改革基金會備份。
